【裁判字號】    90,上訴,28
【裁判日期】    891219
【裁判案由】    公共危險
【裁判全文】
臺灣高等法院花蓮分院刑事判決                        九十年度上訴字第二八號
    上  訴  人  臺灣臺東地方法院檢察署檢察官
    被      告  丁○○
    指定辯護人  丙○○
右上訴人因被告公共危險案件，不服臺灣台東地方法院八十九年度易字第三九七號，
中華民國八十九年十二月十九日第一審判決（起訴案號：臺灣台東地方法院檢察署八
十九年度偵字第一七四０號）提起上訴，本院判決如左：
    主  文
原判決撤銷。
丁○○放火燒燬現供人使用之住宅未遂，處有期徒刑貳年；緩刑伍年。
    事  實
一、丁○○與其妻乙○○及子女數人同住臺東縣延平鄉○○村○鄰○○路八十七號，
    該房屋為現供人使用之住宅。民國八十九年七月二日晚上九時許，丁○○因被倒
    會與妻發生爭吵並打架，其妻一氣之下返回娘家，胡某心情不佳，頓萌自殺意念
    ，竟於飲酒過量，精神耗弱之際，將屋外瓦斯筒搬至二樓主臥室內，打開瓦斯筒
    漏逸瓦斯後，再以其所有之打火機（嗣已因熔燬而滅失）點燃室內易燃物，放火
    欲燒燬現供人使用之上開住宅，火勢迅速漫延於二樓各處，胡某見狀立即躲入二
    樓浴室內，幸為鄰居發現後通報臺東縣消防局延平消防分隊派員前來灌救，始未
    得逞，雖未波及一樓部分，然已將二樓住屋內之隔間裝潢及傢俱等物燒燬。
二、案經臺東縣警察局關山分局報請台灣台東地方法院檢察署檢察官偵查起訴。
    理  由
一、右揭事實，業據被告丁○○坦承不諱，核與證人即其配偶乙○○於警訊及本院調
    查時供述之情節相符（見警卷第十六頁及本院九十年二月十九日訊問筆錄第三頁
    ），並有火災現場照片二十一幀、現場圖三張及台東縣消防局（八九）東消調字
    第十九號火災原因調查報告書乙份附卷足佐，本件事證明確，被告犯行殊堪認定
    ，應予依法論科。
二、按刑法第一百七十三條第一項放火罪所稱之「燒燬」，係指燃燒毀損之義，亦即
    標的物已因燃燒結果喪失其效用而言（最高法院七十九年度台上字第二六五六號
    、八十二年度台上字第四一一五號及八十七年度台上字一七一九號判決要旨參照
    ）。依本件火災現場照片所示及台東縣消防局火災原因調查報告書之記載，台東
    縣延平鄉○○村○○路八十七號為二層樓式鋼筋水泥建築物住宅，於火災後，除
  二樓部分房間裝潢及傢俱、衣物遭火燒燬，主臥室牆壁遭火燒白外，火勢並未延
    燒到其他建築物，亦即房屋之主體建築部分大致完好，仍可居住，並未喪失其效
    用，此情並據證人即全程參與救火之延平消防分隊隊員甲○○到庭證述屬實（見
    本院九十年二月十九日訊問筆錄第四頁），揆諸前揭最高法院判決要旨，被告之
    住宅顯未達於燒燬之程度，是核其所為，係犯刑法第一百七十三條第三項、第一
    項之放火燒燬現供人使用之住宅未遂罪。又被告放火既未發生燒燬之結果，則其
    行為僅止於未遂階段，應依刑法第二十六條前段之規定減輕其刑。原審據以論科
    ，固非無見，惟查刑事訴訟法第三百條所謂變更法條，係指罪名之變更而言（最
    高法院八十七年度台上字第三二三四號判決要旨參照），本件檢察官係以刑法第
    一百七十三條第一項之放火燒燬現供人使用之住宅既遂罪起訴，原審審理結果認
    係犯同條第三項、第一項之放火燒燬現供人使用之住宅未遂罪，因其罪名同為「
    放火」罪，僅行為態樣有既、未遂之分，即無庸引刑事訴訟法第三百條變更檢察
    官之起訴法條，乃原判決竟認應予變更起訴法條，自有可議。復根據證人乙○○
    於本院調查時指稱：「當天收成完後，我們一起在雇主家喝酒，喝了很多米酒，
    我們二人都醉了，後來回家就吵起來了。我就回娘家去，他何時放火我不知道。
    當晚是六點多一直喝到七點多。」等語（見本院前揭訊問筆錄第三頁）及證人甲
    ○○亦到庭證稱：「（法官問：當時你在火場有無看到被告？）有。我們救他下
    來時，他渾身酒味，我們發現他時，他人在浴室，當時應該是酒醉了。‧‧‧」
    等語（見本院前揭訊問筆錄第四頁），顯見被告於放火燒屋前，已飲酒至醉，加
    上又與其妻劇烈爭執，頓失理智，竟萌自殺意念，擬以放火燒屋方式結束自己生
    命，然於火勢蔓延之後，又本能地躲入二樓浴室避難，核其當時之精神狀況，雖
    尚未至對於外界事務全然缺乏知覺理會及判斷作用之程度，然已因飲酒過量，而
    導致其對放火行為所可能發生危害之判斷能力明顯降低，是其行為當時顯係處於
    精神耗弱之狀態，自應再依刑法第十九條第二項之規定減輕其刑並遞減之，原審
    就此有利於被告之部分漏未斟酌，亦不無可議。又被告之放火行為除造成自己財
    產上之損失外，復肇生公共危險，危及附近鄰居之生命財產安全，犯情非微，原
    審遽認被告犯罪情狀非不可憫恕，而引用刑法第五十九條之規定予以酌減其刑，
    實有欠妥適。雖檢察官上訴意旨認被告之放火行為已達於既遂階段，原審僅論以
    未遂犯，認事用法不無違誤云云，惟查被告前揭住宅僅屋內之隔間裝潢及傢俱等
    物燒燬，至於主體建築部分大致完好，並未喪失其效用，此據本院查明在卷，已
    如前述，是原審認定被告之放火行為尚處於未遂階段，從而論以未遂犯並予減輕
    其刑，尚無違失之處。本件檢察官之上訴雖無理由，然原判決既有上述可議之處
    ，自無可維持，應予撤銷改判。爰審酌被告並無前科，品行尚稱良好，其犯罪動
    機、目的、手段及犯罪當時所受之刺激、智識程度、所造成之危害及犯罪後坦承
    犯行，已見悔意等一切情狀，量處如主文所示之刑，以示懲儆。末查被告前未曾
    受有期徒刑以上刑之宣告，有台灣高等法院被告全國前案紀錄表乙紙在卷可按，
    經此科刑判決教訓後，當知警惕而無再犯之虞，且其仍有就學中之子女待撫養，
    本院認所宣告之刑以暫不執行為當，爰併宣告緩刑五年，以啟自新並觀後效。
據上論斷，應依刑事訴訟法第三百六十九條第一項前段、第三百六十四條、第二百九
十九條第一項前段，刑法第一百七十三條第三項、第一項、第十九條第二項、第二十
六條前段、第七十四條第一款，判決如主文。
本案經檢察官翟光軍到庭執行職務
中      華      民      國    九  十    年      三      月    二十一    日
                                  審判長法官  吳  鴻  章
                                        法官  林  德  盛
                                        法官  張  健  河
右為正本證明與原本無異。
如不服本判決，應於判決送達後十日內向本院提出上訴狀。其未述理由者，並應於
提出上訴狀後十日內向本院補提理由狀(須附繕本)。
                                      書記官  哈  廣  明
中      華      民      國    九  十    年      三      月    二十一    日
附錄本案判決論罪科刑法律條文：
刑法第一百七十三條
放火燒燬現供人使用之住宅或現有人所在之建築物、礦坑、火車、電車或其他供水、
陸、空公眾運輸之舟、車、航空機者，處無期徒刑或七年以上有期徒刑。
失火燒燬前項之物者，處一年以下有期徒刑、拘役或五百元以下罰金。
第一項之未遂犯，罰之。
預備犯第一項之罪者，處一年以下有期徒刑、拘役或三百元以下罰金。


司法院資訊處製作；財團法人民間司法改革基金會備份。
